最　高　行　政　法　院　判　決　　　　　　　　　　九十三年度判字第六四五號
　　上　訴　人　甲○○
　　被 上訴 人　財政部臺灣省中區國稅局
　　代　表　人　乙○○
右當事人間因綜合所得稅事件，上訴人對於中華民國九十二年一月二十九日臺中高等
行政法院九十一年度訴字第六一一號判決，提起上訴，本院判決如左：
　　主  文
上訴駁回。
上訴審訴訟費用由上訴人負擔。
　　理  由
本件上訴人主張：一、上訴人民國八十二年度綜合所得稅結算申報，經被上訴人所屬
沙鹿稽徵所核定綜合所得總額為新臺幣（下同）二一、三一七、三二三元，應補稅額
七、八七七、二一二元，並以上訴人漏報薪資、利息等所得計二○、七三七、五三九
元，逃漏所得稅七、八六二、一五四元，移由被上訴人裁處罰鍰三、九三○、二○○
元。上訴人不服，申經復查結果，准予減列利息所得一五、一八○、四七二元，變更
核定為五、七九三、八一三元，綜合所得總額變更核定為六、一三六、八五一元，原
裁處罰鍰減列三、○三六、○○○元，變更裁處罰鍰為八九四、二○○元，其餘未獲
變更。上訴人就利息所得及罰鍰項目循序提提起行政訴訟，案經本院判決再訴願決定
、訴願決定及原處分均撤銷，由被上訴人查明後另為適法之處分。被上訴人重行復查
結果，利息所得減列一、二二九、五八九元，綜合所得總額重行核定為四、九○七、
二六二元，罰鍰減列二四五、八○○元，重行裁罰為六四八、四○○元。上訴人仍不
服，就利息所得及罰鍰部分循序提起本件行政訴訟。二、惟查系爭利息所得，上訴人
業已移交抵押權人顏百爽、李紀麗鳳二人各四十二萬元，因該二人各出借一百萬元給
杜秋雲；杜秋雲乃於七十九年十一月二十九日以坐落大甲鎮○○段六五一、六五二地
號，連同地上建物坐落台中縣大甲鎮○○路七四號房屋設定抵押權，有土地建築改良
物抵押權設定契約書可證。上訴人確已將上開利息轉交抵押權人顏白爽與李紀麗鳳，
業據顏白爽與抵押權人周萬宗（嗣抵押權移轉至李紀麗鳳）之配偶周陳昭到庭供證屬
實，並有顏白爽、周萬宗收到利息之收據在卷可稽。是本件利息所得自應對債權人顏
白爽、李紀麗鳳課徵。至被上訴人稱借款利息為八十年間之事，本件利息為八十二年
度乙節，查八十年間債務人杜秋雲未清償之利息，係由上訴人代墊，至八十二年杜秋
雲返還借款與利息，乃由上訴人取回歸墊，自無不可。又上訴人確遭黑道分子謝鵬郎
、吳宏明恐嚇勒索四百十二萬元，有臺灣臺中地方法院八十二感裁字第一八九號裁定
書可證。依該裁定書，謝鵬郎向上訴人勒索二百萬元屬實。而吳宏明勒索二百十二萬
元，由上訴人簽發八十二年九月十三日，票號：0000000、金額二百萬元；另
上訴人交付吳信雄簽發土地銀行沙鹿分行大甲辦事處八十二年九月二十三日，票號：
0000000號、金額十二萬元支票。準此，謝鵬郎、吳宏明兩人自上訴人處共取
得四百十二萬元，揆諸所得稅法第八條第十一款規定，被上訴人應向該二人課稅，惟
竟向被害人之上訴人課稅，實有違公平正義及誠信原則。又依財政部六十四年八月八
日台財稅字第三五七六○號及六十九年二月二十五日台財稅字第三一六○八號函釋意
旨，被上訴人應認定此部分為上訴人之損失，請求撤銷訴願決定及原處分等語。
被上訴人則以：查上訴人主張抵押權人顏白爽、李紀麗鳳之利息所得各四十二萬元係
由其代收而轉交顏白爽及李紀麗鳳，應予扣除乙節，上訴人雖提示由顏君等二人出具
之證明書供核，惟其證明書係由利害關係人出具，且其日期為八十七年九月三日，係
臨訟補具，不足採據。另有關遭黑道勒索乙事，上訴人自可依其他法令追索或請求賠
償，且揆諸所得稅法現定，利息所得並無減除必要成本費用之規定。況上訴人所訴各
節，業經最高行政法院九十年度判字第一二三五號判決確定，並未指摘原核定有違誤
之處等語，資為抗辯。
原審斟酌全辯論意旨及調查證據結果，以：按「個人之綜合所得總額，以其全年左列
各類所得合併計算之．．．第四類：利息所得：凡公債、公司債、金融債券、各種短
期票券、存款及其他貸出款項利息之所得」，為行為時所得稅法第十四條第一項第四
類所明定。次按「納稅義務人已依本法規定辦理結算申報，但對依本法規定應申報課
稅之所得額有漏報或短報情事者，處以所漏稅額兩倍以下之罰鍰。」，亦為所得稅法
第一百十條第一項所明定。查關於上訴人主張其於八十二年間，已將系爭利息以每人
四十二萬元轉交抵押權人顏白爽與李紀麗鳳部分，上訴人雖提出顏白爽與周陳招（抵
押權人周萬宗之配偶周陳昭）二人各具之證明書為證（原處分卷一百七十頁及一百七
十二頁），惟該證明書所載之日期為八十七年九月三日，與本件利息為八十二年間所
發生，二者已距五年之久。且姑不論及顏白爽為上訴人之姐，周陳昭為上訴人之姐夫
，彼等間有至親及姻親關係，其證詞是否有偏頗之虞。查顏白爽及周陳昭依次證稱：
「利息我不知道如何計算，有拿到利息，拿多少不知道，本金有還清，何時還及還多
少錢均不知道，因時間久遠我不復記憶，上訴人有拿收據讓我簽收，我不識字，所以
不知收據內容．．．也不知證明書內容．．．上訴人有拿一張票給我，其他我忘了．
．．。」、「．．．利息我拿過好幾次，拿了幾次忘記了，多久拿一次也忘記了，一
次都拿一萬五千元，拿了二十幾個月的利息，共約四十二萬元的利息。」，依彼等二
人之證詞，顏白爽均不知各次取得利息期間、次數及金額，周陳昭僅知悉其取得上開
借款之利息總金額四十二萬元及每次利息一萬五千元，但給付期間及次數亦已遺忘，
又按上訴人稱其將此借款之利息由其代收而轉交，顏白爽及周陳昭二人如經上訴人轉
借予杜秋雲之金額均為一百萬元，該年度各由上訴人轉交此二人利息各四十二萬元，
因借款金額及利息均相同，衡情上訴人對此同一情形之支付應留有給付利息之資金流
程等資料，惟其等均無法提出事證以實其說，又上訴人對於其是否曾給付顏白爽之十
五萬元支票一紙，亦稱經查證結果，仍查不出來等語（九十一年十二月五日筆錄），
即上訴人對於其於八十二年間，有將四十二萬元利息各轉交予抵押權人顏白爽與李紀
麗鳳之事實，未能證明，其此部分主張尚難採信，是被上訴人未將此部分自上訴人該
年度利息所得予以扣除，並無不合。至上訴人另主張其於該年度確遭黑道分子謝鵬郎
、吳宏明恐嚇勒索四百十二萬元，謝鵬郎、吳宏明兩人各自上訴人處取得二百萬元及
交付吳信雄支票十二萬元乙節，經本院調閱臺灣臺中地方法八十二年度感裁字第一八
九號感訓事件卷宗，依卷附該院八十二年度感裁字第一八九號裁定理由欄第一項(三)所
載，上訴人固有於八十二年九月廿二日十七時許，因謝鵬郎在其住處恐嚇，交付二百
萬元予謝某，又上訴人於該年度另交付吳宏明二百萬元及吳信雄支票十二萬元等情縱
然屬實，惟此係上訴人因受謝鵬郎等人恐嚇而交付金錢，並非上訴人未取得本件利息
之前，由謝某等人代向上訴人債務人收取利息而未轉交予上訴人，即上訴人於收得本
件利息後，始因他人恐嚇而遭受財產上之損失，與上訴人向債務人所收取之利息無涉
，亦非其利息所得之必要成本支出，上訴人自得依法令向謝某等人追索或訴請賠償（
上訴人稱其均未向渠等請求賠償），再者，所得稅法亦無個人綜合所得稅可以此事由
列報損失之規定，又上訴人所引財政部六十四年八月八日台財稅字第三五七六○及六
十九年二月二十五日台財稅字第三一六○八號函釋暨依營利事業所得稅查核準則第一
百零二條之規定，此均為關於營利事業所得稅之範疇，不得謂此可適用於本件個人綜
合所得稅之情形，是被上訴人未將此部分自上訴人該年度利息所得予以扣除，亦無違
法之處。因將原決定及原處分均予維持，駁回上訴人之訴，核無違誤。
上訴意旨略以：原審已傳訊證人顏白爽、周陳昭，並供證確有拿到四十二萬元之利息
，其供證情節，核與該二名證人在八十七年九月三日所出具之證明書記載相符，足堪
採信。原審竟取其中證人所供，前後稍有不符之片段記載，而全部捨棄不採，原判決
所為之判斷，與經驗法則、論理法則、證據法則顯有違背，為違背法令。又原判決已
查明該年度上訴人確有遭黑道份子謝鵬郎、吳宏明恐嚇勒索四百十二萬元，並有臺灣
臺中地方法八十二年度感裁字第一八九號感訓事件卷宗足憑，依所得稅法第八條第十
一款規定，此為黑道份子所得之其他收益，被上訴人理應向謝鵬郎等追繳所得稅，始
合乎公平正義原則，被上訴人捨此不為，而將課稅義務轉向上訴人，顯違比例原則云
云。
查原審對於上訴人主張被上訴人核定其本年度利息所得，上訴人已轉交其中各四十二
萬元予抵押權人顏白爽、李紀麗鳳，被上訴人應向債權人課稅乙節，業經傳訊證人顏
白爽及周陳昭，並以依該等證人證言，尚不足以證明上訴人於八十二年間，有將四十
二萬元利息各轉交予抵押權人顏白爽與李紀麗鳳之事實，已將其得心證之理由詳載於
判決內，上訴人就原審合法採證認事之職權行使予以指摘，自非有理。復按行政程序
法第七條規定：「行政行為，應依下列原則為之︰‧‧‧二、有多種同樣能達成目的
之方法時，應選擇對人民權益損害最少者。」此為行政行為之比例原則。查原判決以
上訴人被恐嚇勒索四百十二萬元，縱然屬實，與上訴人向債務人所收取之利息無涉，
亦非其利息所得之必要成本支出，且所得稅法亦無個人綜合所得稅可以此事由列報損
失之規定，認上訴人之主張難謂有據，此係上訴人依所得稅法應負之納稅義務，非因
行政行為造成人民之損害可比，至於稅捐稽徵機關應否向謝鵬郎等追繳所得稅，係另
一問題，與比例原則無關。原判決並無違背法令，上訴論旨，仍執前詞，指摘原判決
違誤，求予廢棄，難認有理由，應予駁回。
據上論結，本件上訴為無理由，爰依行政訴訟法第二百五十五條第一項、第九十八條
第三項前段，判決如主文。
中　　華　　民　　國　　九十三　　　年　　　五　　　　月　　　十九　　　日
                    最 高 行 政 法 院  第 五 庭
                                審 判 長 法  官　　　趙　永　康
                                         法  官      黃  璽  君
                                         法  官　　　廖  宏  明
                                         法  官　　　鄭　淑　貞
                                         法  官　　　黃　合　文
右  正  本  證  明  與  原  本  無  異
　　　　　　　　　　　　　　　　　　　　 法院書記官　阮  桂  芬
中　　華　　民　　國　　九十三　　　年　　　五　　　　月　　　二十　　　日
